【裁判字號】    89,台上,7589
【裁判日期】    891214
【裁判案由】    違反毒品危害防制條例
【裁判全文】
最高法院刑事判決                              八十九年度台上字第七五八九號
    上  訴  人  甲  ○
                乙○○
    共      同
    選任辯護人  劉新安律師
右上訴人等因違反毒品危害防制條例案件，不服台灣高等法院高雄分院中華民國八十
九年九月二十一日第二審判決（八十九年度上訴字第七六○號，起訴案號：台灣高雄
地方法院檢察署八十九年度偵字第二六八七號），提起上訴，本院判決如左：
    主  文
原判決撤銷，發回台灣高等法院高雄分院。
    理  由
本件原判決認定上訴人甲○、乙○○二人均各基於意圖販賣第一級毒品海洛因及第二
級毒品安非他命營利之犯意，於民國八十九年一月二十五日晚上九時十分許，在高雄
縣大寮鄉○○路五八一巷二二九號對面工寮前，甲○持有第一級毒品海洛因四包，毛
重共二點五公克（驗後淨重一點七七公克），第二級毒品安非他命十八包，毛重共二
一點三公克。乙○○持有第一級毒品海洛因二十七包，毛重共三十七公克（驗後淨重
三三‧一七公克），持有第二級毒品安非他命二包，毛重共二八點七公克，為警當場
查獲，並扣得上開第一、二級毒品及甲○所有供分裝第一、二級毒品所用電子磅秤一
台、空夾鏈袋三十個、自製鏟子三支，乙○○所有供分裝第一、二級毒品所用空夾鏈
袋四個、自製鏟子一支等情。因而撤銷第一審所為不受理之判決，改判均依想像競合
犯，從重論處上訴人等意圖販賣而持有第一級毒品罪刑（均累犯）。固非無見。
惟查：(一)有罪之判決書應記載事實，所謂事實不僅指犯罪之行為而言，即犯罪之時、
日、處所、動機、目的、手段、結果等與論罪科刑有關之事項，亦應依法認定予以明
確之記載，始足為適用法律之依據。而毒品危害防制條例第五條第一、二項所謂意圖
販賣持有毒品罪，係指因販賣圖利以外之其他目的取得毒品，嗣後始萌營利意圖者而
言；倘行為人原即以販賣意圖取得毒品，縱未及售出即被查獲，仍應論以販賣罪責，
無成立意圖販賣持有毒品罪餘地。本件原判決認上訴人係犯該條項之意圖販賣而持有
第一級、第二級毒品罪，然其事實認上訴人等係各基於意圖販賣第一級毒品海洛因及
第二級毒品安非他命營利之犯意，於八十九年一月二十五日晚上九時十分許，在高雄
縣大寮鄉○○路五八一巷二二九號對面工寮前，分別持有上開海洛因及安非他命，經
警查獲等情。並未認其原先係因販賣以外之其他目的取得該些毒品，及嗣後始起意販
賣營利，則上訴人等究係自始即以意圖販賣而持有上開毒品，抑或係原以其他目的而
持有，嗣後始起意販賣，尚不明確，自不足為正確適用法律之依據。原判決以上訴人
等將查獲之毒品分裝成重量不同之數種規格，顯係依購買者經濟能力不同而分裝，而
其分別隨身同時攜帶大量海洛因及安非他命，顯係為應付沾染不同毒品者所需，並為
便於出售，依購買者之經濟能力分裝成重量不同之包裝，足見其有販賣意圖，所辯查
獲毒品係供自己吸食，不足採信等語，資為判斷其有販賣意圖之論據，並未說明上訴
人等原先係因販賣以外之其他原因持有毒品，其後始起意販賣之心證理由，仍逕認其
所為係犯意圖販賣而持有第一級、第二級毒品罪，亦屬理由不備。(二)扣案電子磅秤一
台，迭據甲○於警訊及偵審中否認係其所有，辯謂係其向友人所借用等語，原判決事
實、理由認該磅秤係甲○所有，供分裝毒品犯罪之用，並於主文諭知沒收。但判決內
未見敘明此項認定所憑之證據及心證理由，併嫌理由說明未臻完備。以上或係上訴意
旨所指摘，或為本院得依職權調查之事項，應認原判決有撤銷發回更審之原因。
據上論結，應依刑事訴訟法第三百九十七條、第四百零一條，判決如主文。
中      華      民      國    八十九    年     十二     月     十四     日
                              最高法院刑事第五庭
                                  審判長法官  紀  俊  乾
                                        法官  黃  正  興
                                        法官  陳  東  誥
                                        法官  張  春  福
                                        法官  韓  金  秀
      右正本證明與原本無異
                                              書  記  官
中      華      民      國    八十九    年     十二     月     十九     日


司法院資訊處製作；財團法人民間司法改革基金會備份。
